臺灣高雄地方法院民事判決　　　　　　　　　九十二年訴字第二九五八號
　　原　　　告　高雄市農會
　　法定代理人　甲○○
　　訴訟代理人　丁○○
　　被　　　告　乙○○
　　被　　　告　丙○○
右當事人間請求清償債務事件，經本院於九十三年一月十五日言詞辯論終結，本院判
決如左：
    主      文
被告應連帶給付原告新臺幣伍拾貳萬肆仟肆佰陸拾柒元，及自民國九十二年九月十六
日起至清償日止，按年息百分之九點一八計算之利息，並自民國九十二年十月十七日
起至清償日止，如逾期在六個月以內者，按上開利率百分之十，逾期超過六個月者，
按上開利率百分之二十計算違約金。
訴訟費用由被告連帶負擔。
    事實及理由
一、本件被告丙○○經合法通知，未於言詞辯論期日到場，核無民事訴訟法第三百八
    十六條各款所列情形，爰依原告聲請，由其一造辯論而為判決。
二、原告起訴主張：被告乙○○於民國（下同）八十七年四月二十九日，邀同被告丙
    ○○為連帶保證人，以所提出之擔保物設定最高限額新台幣（下同）二百七十六
    萬元之抵押權，而向原告借款二百三十萬元，並約定到期日為一百零二年四月二
    十九日，利息則按原告基本放款利率加碼年息百分之一點二五計算（遲延當時基
    本放款利率為為年息百分之七點三，加碼百分之一點二五，故主張放款利率為百
    分九．一八），且自借款日起，按月攤還本息，如不依約清償本金或利息，全部
    債務視為到期，並自遲延日起六個月以內者，按上開利率百分之十，逾期超過六
    個月部份，按上開約定利率百分之二十計付違約金。另約定有關清償債務抵充之
    順序，即被告對原告負擔數宗債務時，如被告所提出之給付不足清償全部債務者
    ，由原告指定應抵充之債務。詎被告借款後，於九十年十月十六日起，即停止支
    付本息，依約借款債務視為全部到期。嗣經原告聲請本院九十一年度執字第三一
    九一四號強制執行事件拍賣上開抵押物受償，並將所得金額先行抵充費用、上開
    借款計算至九十二年九月十五日之利息、違約金及部份本金後，尚有如主文所示
    之本金、利息及違約金未為清償，而被告丙○○為系爭債務之連帶保證人，依法
    亦應與被告乙○○負連帶給付責任，爰本於消費借貸及連帶保證之法律關係提起
    本件訴訟。並聲明：如主文第一項所示。
三、被告方面：
  (1)被告乙○○則以：系爭債務係訴外人即伊六妹陳秋雲未經伊同意，偽造伊簽名並
    盜蓋印章後，再私自持被告丙○○之房屋所有權狀設定抵押，於八十七年四月二
    十九日向原告借款二百三十萬元，後因陳秋雲無力償還上開借款，致設定抵押之
    房屋遭拍賣，且因拍賣所得不足清償欠款而積欠原告如主文所示之金額，而伊係
    自收受起訴狀後始知陳秋雲偽造伊簽名向原告借款一事等語，資為抗辯。並聲明
    ：求為判決駁回原告之訴。
  (2)被告丙○○未於言詞辯論期日到場，亦未提出書狀作何聲明或陳述。
五、按稱消費借貸者，謂當事人約定，一方移轉金錢或其他代替物之所有權於他方，
    而他方以種類、品質、數量相同之物返還之契約。借用人應於約定期限內，返還
    與借用物種類、品質、數量相同之物，又稱保證者，謂當事人約定，一方於他方
    之債務人不履行債務時，由其代負履行責任之契約，民法第四百七十四條、第四
    百七十八條、第七百三十九條分別定有明文。本件原告主張之事實，業據其提出
    本院九十一年執字第三一九四號強制執行金額計算書分配表、借據、授信約定書
    、放款申請書、放款及利息明細查詢資料等影本各一件為證，核屬相符，被告丙
    ○○經合法通知未到庭，復未提出書狀爭執，依民事訴訟法第二百八十條第三項
    、第一項規定，視同自認；又被告乙○○雖以前情置辯，惟查：
  (1)被告乙○○初於本院九十二年十一月二十五日準備程序中，就原告所提前開系爭
    債務之借據、授信約定書等文件，均坦承為其所親簽等語（見本院九十二年十一
    月二十五日準備程序筆錄），嗣雖加以否認，改稱：因曾於八十七年四月十五日
    為資助訴外人即其六妹陳秋雲而向原告借款三百萬元，故誤以為原告所提上開借
    據等物係該筆三百萬元借款債務所簽文件，始稱為其所親簽云云，惟觀之其於上
    開期日所為完整陳述，除陳明確有簽立上開借款、授信約定書外，尚緊接強調「
    但並未收受原告所交付之借款」等語（見本院九十二年十一月二十五日準備程序
    筆錄），然其向原告所借三百萬元均已收受等情，業據其於所提答辯狀中自承甚
    詳，足見其於準備程序中確係針對系爭二百三十萬元之債務為陳述，而與該筆三
    百萬元債務無涉，是其坦承親簽者即應為系爭債務相關借據文件無訛。況且，被
    告乙○○自承曾向原告借款三百萬元一節，據原告另提出該筆借款之放款申請書
    、借據及授信約定書影本各一件為證，堪信為真，就其自承所簽該三百萬元債務
    借據以觀，其上「乙○○」簽名，不論在運筆勾勒、捺撇及頓、點等字跡，均核
    與原告提出之系爭債務借據及約定書上「乙○○」簽名之字跡相符，是被告乙○
    ○辯稱系爭債務借據等文件非其所親簽，尚非可採。
  (2)被告乙○○於八十七年四月十五日向原告借得前開三百萬元金錢後，原告於同日
    將該筆款項撥入其在原告處所設立，號碼為000000000之活期存款帳戶
    內等情，已為被告乙○○所不爭執，並有原告所提存摺客戶資料明細表一紙存卷
    可參，觀之該存摺客戶資料明細表資料，系爭原告主張被告乙○○於八十七年四
    月二十九日向其所借之二百三十萬元借款，亦於同日撥入上開帳戶，是既上開二
    筆債務係被告乙○○於短期內陸續向原告借出，且所借金錢均已匯入同一帳戶之
    內，嗣後並有陸續提領之情，被告乙○○僅坦承借款三百萬元，空言否認系爭二
    百三十萬元債務係他人偽造其名義所借出即無理由，而難認可採。
六、綜上所述，被告乙○○於八十七年四月二十九日向原告借款二百三十萬元後，自
    九十年十月十六日起，即停止支付本息，依約借款債務視為全部到期。嗣經原告
    聲請拍賣上開抵押物受償，現尚欠五十二萬四千四百六十七元及利息、違約金之
    事實，均已如前述。而被告丙○○為本件借款之連帶保證人，依前開說明，自應
    負連帶清償之責，是原告依消費借貸及連帶保證之法律關係，請求被告應連帶給
    付如主文所示之欠款、利息及違約金，為有理由，應予准許。
七、兩造其餘攻擊及防禦方法，經審酌結果，均與本件判決之結果無影響，爰不一一
    論述，併此敘明。
八、據上論結，本件原告之訴為有理由，依民事訴訟法第三百八十五條第一項前段、
    第八十五條第二項，判決如主文。
中　　　華　　　民　　　國　　九十三　　年　　　一　　　月　　 三十 　　日
                              臺灣高雄地方法院民事第二庭
~B審判長法官　楊富強
~B法　　　官　曾淑娟
~B法　　　官　黃宗揚
右為正本係照原本作成。
如對本判決上訴，須於判決送達後廿日內向本院提出上訴狀。
中　　　華　　　民　　　國　　九十三　　年　　　一　　　月　　 三十 　　日
~B法院書記官　陳孟瑩
